【裁判字號】    92,上更(一),138
【裁判日期】    920820
【裁判案由】    強盜
【裁判全文】
臺灣高等法院臺中分院刑事判決                九十二年度上更(一)字第一三八號
    上  訴  人
    即  被  告  丁○○
    指定辯護人  本院公設辯護人  甲○○
右上訴人因強盜案件，不服臺灣苗栗地方法院九十一年度訴字第一六三號中華民國九
十一年十二月十六日第一審判決（起訴案號：臺灣苗栗地方法院檢察署九十年度偵字
第六五號），提起上訴，經判決後由最高法院發回更審，本院判決如左：
      主  文
原判決關於丁○○部分撤銷。
丁○○共同連續意圖為自己不法所有，以強暴，至使不能抗拒而取他人之物，累犯，
處有期徒刑柒年。扣案之黑色膠帶壹捲沒收。
      事  實
一、丁○○曾因違反麻醉藥品管理條例案件，經台灣苗栗地方法院判處有期徒刑四月
    ，於民國（下同）八十七年六月二十三日執行完畢，竟不知悔改，與蘇忠平（因
    本案經原審判處有期徒刑六年確定）二人共同基於意圖為自己不法所有之犯意聯
    絡及行為分擔：(1)、先於九十年九月二十五日晚上十時三十分許，由蘇忠平駕駛
    車號Ｈ二－三八六七號小用客車附載丁○○，在苗栗縣西湖鄉縣苗三四
    線道路高湖段上，以追撞丙○○騎乘之機車，迫使人車倒地之強暴方式，致丙○
    ○受有左側橈骨及舟狀骨骨折、身上多處擦傷等傷害（傷害部分未據告訴）後，
    蘇忠平及丁○○隨即下車，由蘇忠平將丙○○拉到前開自用小客車後面，並抓住
    丙○○之右手，欲以丙○○穿著之雨衣套住丙○○，且恐嚇丙○○：「把身上的
    錢交出來」等語，致丙○○心生畏佈致無法抗拒，蘇忠平再強取丙○○脖子上之
    金項鍊一條，丁○○則乘隙強取其行動電話一支（廠牌為ＭＯＴＯＲＯＬＡ，門
    號為0000000000號）得手後，二人乃共乘前開自用小客車逃逸。嗣蘇
    忠平及丁○○先前往苗栗市尋找彭先中，欲以前開金項鍊向彭先中借款，因彭先
    中表示無現金可借，二人遂再前往彭先中女友陳佩婷位於苗栗市○○街四巷五號
    住處，並以該金項鍊向陳佩婷質借換取安非他命吸食（施用毒品部分由檢察官另
    行偵辦）。嗣於翌日（二十六日）上午，蘇忠平與丁○○復前往上址陳佩婷住處
    ，向陳佩婷取回上開金項鍊後，二人即同往苗栗市之元興銀樓，由丁○○之名義
    典當上開金項鍊，取得新台幣（下同）四千元價金，朋分花用完畢。嗣後，丁○
    ○再將上開行動電話，以二千元代價出賣予不知情之張秋雄。(2)、又於九十年十
    月卅日晚上九時三十分許，復承前揭同一概括犯意，在苗栗市○○里○○○路旁
    ，先由丁○○以美工刀將黑色膠帶割下黏貼在前開自用小客車車牌上，使該車號
    令人觀之可誤認為Ｈ二－九八六七號，以防止被害人記明車號報警追緝後，仍由
    蘇忠平駕駛前開自用小客車附載丁○○，至同里柑園三十一之一號前，追撞戊○
    ○所騎乘之車號ＪＴ三－○五五號重型機車之強暴方式，致戊○○人車倒地跌落
    路旁，二人下車旋共同推擠及毆打戊○○，致戊○○受有左側拇指掌骨腕骨關節
    脫臼之傷害（傷害部分未據告訴），使其無法抗拒，丁○○乃強取蔡女手上之金
    鍊一條得手後，二人即駕車逃逸。丁○○與蘇忠平於當日晚上十時許，偕同前往
    苗栗市○○路八○一號，徐瑞貞所經營之欣奇銀樓，由丁○○將搶得之上開手鍊
    變賣予不知情之徐瑞貞之夫劉家銘，得款三千三百零四元，由二人朋分花用。嗣
    因張秋雄使用上開丁○○所販售之行動電話被發現後，經警於九十年十二月廿八
    日，在苗栗市福星里福園九六號蘇忠平住處搜得其所有供作案所用之黑色膠布一
    捲，扣押之，經蘇忠平供出上情乃循線查獲。
二、案經苗栗縣警察局報請臺灣苗栗地方法院檢察署檢察官偵查起訴。
      理  由
一、訊據上訴人即被告丁○○（下稱被告）於本院本審對於右揭強盜事實坦認不諱，
    核與同案被告蘇忠平於警訊、偵查及原審已供述情節相符合，亦與被害人丙○○
    、戊○○分別於偵查及原審中之指述、證人張秋雄於警訊時、徐瑞貞於警訊時及
    審理中、劉家銘於審理中、彭先中於審理中、證人陳佩婷於警訊時及審理中之證
    述情節相符合，並有照片、欣奇銀樓出具之收據及扣案之美工刀、黑色膠帶等證
    物在卷可稽，足認被告蘇忠平前述自白應與事實相符。被告雖於原審及本院前審
    矢口否認有強盜犯行，辯稱：第一件九月二十五日案發時，伊和伊哥在南苗的夜
    市，是從九點去至凌晨一點多才回到嘉盛里的家，到了凌晨二點多時，陳姵婷打
    伊的電話0000000000號，請伊去她家，因為伊的朋友蘇忠平要跟她借
    錢，但她跟蘇忠平不熟，所以才請伊過去，伊過去以後才知道是蘇忠平要拿項鍊
    跟她借二千元，伊及蘇忠平當場吸完安非他命之後，第二天早上蘇忠平請我拿他
    的項鍊去銀樓賣，蘇忠平告訴伊，項鍊是他太太的；第二件案發的時間，伊在睡
    覺，蘇忠平早上九點多來伊家找伊，伊哥才叫伊起床，那時約上午九點多，蘇忠
    平就拿一條女生的項鍊，請伊拿去銀樓賣，這條項鍊蘇忠平也說是他太太的，伊
    大約快中午拿去欣奇銀樓去賣云云。又辯稱：蘇忠平之所以供述伊為共犯，實係
    因伊將被告蘇忠平供出後，蘇忠平心生不滿蓄意構陷，況被害人戊○○於警訊時
    及偵查中均曾述明被告丁○○應非行強之人云云。惟查：
  (一)被告因販售上開強盜取得之行動電話予張秋雄，先後於九十年十月二十日、十一
    月二十二日、十二月六日、十二月二十二日四次經警方約談，先偽稱該行動電話
    乃一綽號「阿清」之男子所交付；迄第二次警訊時又隨意指稱該「阿清」真名為
    黃松麟云云；嗣於警方傳喚黃松麟到案表示不知情後，被告丁○○於第三次警訊
    中，又改稱為「某不知姓名男子」交付云云，嗣因警方鍥而不捨再予傳喚，被告
    又改稱該不知姓名男子為「劉育明」云云，待警方復依其所供通知劉育明到案，
    經劉育明亦否認其事後，始於同年十二月二十七日，因警方發現被告所持有之0
    000000000號行動電話通聯記錄顯示，於強盜案件發生之九十年九月二
    十六日凌晨二時五十三分許，被告持有之上開手機，曾裝入被害人丙○○所有行
    動電話之晶片卡使用過，且其時間距被害人丙○○遭強盜之時間僅四小時許，而
    被告經第五次通知到案，並提出電話通聯記錄為證，被告始因而詞窮，自知已無
    法交代原因，始供述係同案被告蘇忠平所交付，經警方扣得前述相關證物並通知
    同案被告蘇忠平到案後，因同案被告蘇忠平就全部案情均和盤托出，始知悉被告
    亦為共犯之事實，有前開五份警訊筆錄及通聯紀錄附卷可稽。是若被告並未涉及
    本件，何需自始虛構事實，刻意誤導警方之偵辦方向，最後在警方積極追查，一
    一破解被告所虛構之事實後，方指認真實之共犯被告蘇忠平？顯見被告應係畏罪
    心虛，唯恐遭警方查知其本人之共犯犯行。
  (二)被告於警訊時自承：與同案被告蘇忠平自國中就認識，沒有任何糾紛、過節等語
    （見九十年十二月二十七日警訊筆錄），此與同案被告蘇忠平於警訊及本院前審
    調查時所供：與被告丁○○認識十多年，是國中同學，沒有任何過節或糾紛等語
    （見九十年十二月二十八日警訊筆錄；本院前審卷第四十五頁）相符，而參諸前
    開被告確係多次拖延警方而偽為供詞一節，及同案被告蘇忠平於警訊初供時，亦
    供稱：丁○○曾告知伊，事情已爆發了，但他已把事情推掉，找人出面處理等語
    （指誤導警方），均足證同案被告蘇忠平就本案警方之調查、破獲，實係因其他
    之證據陸續呈現之故，而同案被告蘇忠平之所以願意全盤供出實情，確係因犯行
    既已敗露，乃就其作案之細節均供認不諱，亦不欲再做無謂之抵賴拖延以逃避法
    律制裁等情，亦据同案被告蘇忠平於本院前審供明在卷（見本院前審卷第四十六
    頁），足見其尚非出於惡意構陷被告，被告供稱本件係因被告蘇忠平惡意誣陷云
    云，純屬空言指摘，並無依據。又同案被告蘇忠平自警訊起，對被告即係與其共
    犯強盜之人，業已指訴綦詳，且於偵審中，就被告二人前後二次之強盜犯行，如
    何謀議、分工、行強、逃逸、變賣金飾等一干細節均供述明確，始終一致。以九
    十年九月二十五日強盜丙○○一案而言，依同案被告蘇忠平之供述：「（強盜後
    ）我們是從西湖往三山國王廟，接國華路往縣政府方向，在歡樂電玩場待了一會
    ，事後發現我的戒指掉了，我就回家騎機車，當時丁○○也與我同行，到我家附
    近時，剛好碰到我朋友車子在附近，他們正在打麻將，我就跟我朋友彭雲煌借車
    ，所以我是開朋友的車回去現場，去找我的戒指，最後是有找到，當時已是凌晨
    二點，然後我們二人又回電玩場，丁○○就留在電玩場，我就開車還我朋友，把
    鑰匙還他，並且在朋友那裡看了一會的麻將，丁○○就打電話來，叫我快點回去
    ，我就回家開自己的車，去電玩場接丁○○，之後丁○○就打電話給彭先中，彭
    先中說他在義民廟附近的朋友家，我們就過去與彭先中碰面，到了之後，是丁○
    ○先進去彭先中的朋友家，事後丁○○才到車上來叫我進去，當時還有彭先中的
    二個朋友，當時是請彭先中看我鍊子是真是假，結果是真的，但彭先中身上沒有
    現金，所以才叫我們去陳佩婷家拿錢」等語（見原審卷第八十九頁；本院前審卷
    第四十六頁），經核與證人彭先中的證詞及蘇忠平當日之電話通聯紀錄（000
    0000000）所顯示基地台位置、行動路線相互比較，確屬相符。
  (三)被告於原審供稱：九十一年九月二十五日晚間，伊係與其兄長廖永貴前往南苗夜
    市逛街，自晚間九時許至十一時許均在南苗夜市，其後即直接歸家云云；證人廖
    永貴亦附和其詞陳稱：當天確實與被告丁○○逛南苗夜市云云，然而，證人廖永
    貴係被告丁○○之兄，所為證詞本較有偏袒被告丁○○之可能，參諸被告在警訊
    時數度虛構事實圖卸刑責之行為，被告實無可能於警訊時、偵查中及多次之審理
    期日中，對此不在場證明之有利證據均隻字未提，且於本院前審供稱：時間太久
    ，也不能肯定那天是否去了夜市云云，已難採信。況且，徵諸被告於原審係供稱
    ：當天伊騎車載廖永貴去南苗夜市，伊有戴安全帽，廖永貴沒戴，有買伊的衣服
    ，花三、五百元，與廖永貴吃滷肉飯，是一台貨車賣，另在店裡吃綠豆沙飲料，
    車停在路旁，吃到那裡車停到那裡云云（見原審卷第九十至九十二頁），證人廖
    永貴於原審則陳稱：當天伊騎機車載被告丁○○，二人都沒戴安全帽，有買白色
    牛仔褲花二千元，在金馬電玩店對面吃貢丸、炒麵，還買冰吃云云（見原審卷第
    九十五至九十六頁），經核二人供詞，就當日情形之描述本有出入，難以遽採；
    且該二人分別就當日逛夜市之細節均言之鑿鑿，繪聲繪影，然衡之常情，逛夜市
    係屬一般人之平常活動，依證人廖永貴自稱，其兄弟二人同遊夜市亦非僅一次，
    然二人於距離案發之日已相隔八月後，竟得對某特定時日之一干細節均能記憶綦
    詳，本即匪夷所思，衡情難以置信；且依證人廖永貴、被告所述逛夜市之行程及
    時間，經原審法院實地勘驗並逐站撥打行動電話，再比對被告丁○○當日之通聯
    記錄（0000000000）結果，依其通聯記錄時間及所屬基地台位置，均
    與被告及證人廖永貴所述逛夜市之行程顯非一致，有通聯紀錄及顯示基地台位置
    圖在卷可稽（見原審卷第一二五頁以下）。況且，依被告當日所述在南苗夜市之
    行程，絕無可能有如其電話通聯記錄所示基地台之行動路線，因認被告於九十年
    九月二十五日晚間十時許，丙○○被強盜之際，被告顯然非在南苗夜市附近活動
    ，反而係依下開行動路線而不斷變換其所在地點，即I21:50（苗栗市○○里○
    ○路四四三號五樓，即丁○○宅附近）─II22:45（苗栗市○○街一五０號）─
    III00:20（苗栗市○○路二０四號，即陳佩婷宅附近）─Ⅳ00：24（苗栗市○○
    街五六號十樓，即會見彭先中地點）─Ⅴ00:57（苗栗市○○路四六二號七樓）
    ─Ⅵ01:27（苗栗市○○路二０四號，即陳佩婷宅附近）、Ⅶ02:53（苗栗市○○
    路二０四號，同上）【★上開地址均指電話基地台位址】，而依上開行動路線均
    與同案被告蘇忠平所述之情節相吻合，並與同案被告蘇忠平之行動路線一致。綜
    此足證，被告於原審及本院前審所辯：伊當晚係在苗栗夜市，旋即返家云云，洵
    屬謊言，僅係畏罪卸責之詞，並無足採。其兄廖永貴之證詞，亦屬曲意迴護之詞
    ，均無足採。並應以同案被告蘇忠平之供述為可信，是以被告於本院本審所為自
    白，亦與事實相合。
  (四)被告丁○○於原審及本前審另辯稱：上開金項鍊、手鍊及行動電話等物均係蘇忠
    平所交付，蘇忠平表示該物乃其妻所有云云，然而，被告所供若屬實，則該物既
    為同案被告蘇忠平之妻所有，則同案被告蘇忠平逕得自行變賣，又何必假手被告
    處理？若被告確誤認為係同案被告蘇忠平之妻所有，又何必於取得該手機（被害
    人丙○○所有）時，尚須以自己持有手機晶片，裝入該手機試打，以明瞭其效能
    ？又被告與同案被告蘇忠平二人於取得被害人丙○○所有之金項鍊後，二人曾去
    找彭先中質借金錢，因彭先中為被告之友人，與同案被告蘇忠平並不熟識，故當
    時係由被告一人與彭先中見面，當時彭先中發現該項鍊係斷掉之項鍊時，曾詢問
    被告原因，被告丁○○則表示係在路上撿到等情，以上諸情亦經證人彭先中於原
    審證述甚詳（見原審卷第一八五至一八七頁），並為被告所不否認。衡情被告若
    未參與本件犯行，而誤以為該項鍊係屬蘇忠平之妻所有之物，本可據實以告，何
    須向彭先中謊稱在路上撿到該項鍊？況其於本院前審又供稱同案被告蘇忠平有告
    知項鍊，係不法取得，要伊幫忙賣云云（見本院前審卷第四十三頁），足徵被告
    上開所辯，前後不符，顯係畏罪情虛，其所辯均悖乎情理，且與事實不符。再者
    ，強盜罪係屬重大罪行，被告若未參與強盜犯行，豈會於二次犯後均可參與分贓
    ？以被告於九十年九月二十五日之強盜丙○○犯行而言，所得並不多，僅有金項
    鍊一條、手機一只，而金項鍊部分經典當變賣所得為四千元，其與蘇忠平二人平
    分，業據二人供陳在卷；至剩餘之手機一只，則同案被告蘇忠平供稱：因丁○○
    對手機比較有興趣，故當時即由被告丁○○拿去，如何處理他並不知道等語（見
    偵卷第十二頁；本院前審卷第四十六頁），而事實上該手機確係由被告於嗣後自
    行變賣予被告之友張秋雄，其價金二千元亦係被告一人獨享，亦據偵查中由被告
    供述明白。是被告若未參與犯行，蘇忠平何以甘願將該手機逕交付被告，且由被
    告自行變賣，並任由其獨享變賣後之價金？又被害人戊○○遇強盜財物之地點在
    苗栗市○○里○○○路旁，係屬苗栗縣鄉間僻野之處，距苗栗市區車程，依通常
    行車速度平均約二十餘分鐘，而依戊○○遇劫之時間為十月三十日晚間九時三十
  分許，其於案發後前往苗栗市大千醫院急診之時間為同日晚間十時０五分許，均
    有警訊筆錄及大千醫院九十一年四月二十九日九一千醫字第九一０四０三六號函
    復之急診時間記錄等附卷可稽，並經原審法院現場履勘並計算時間屬實，有勘驗
    筆錄在卷可參（見原審卷第一二五至一二七頁）。而依欣奇銀樓之營業紀錄及證
    人徐瑞貞、劉家銘（銀樓之負責人）之證述，本件被害人戊○○所有之金項鍊，
    係於同日晚間十時許之店舖打烊前，由丁○○親自前往典當，有各該筆錄及九十
    年十月三十日之銀樓典當紀錄附卷可查（見原審卷第一一一、一八四頁）。依上
    開所述，被告在苗栗市典當金飾之時間，幾與被害人於被強盜後，經人送往苗栗
    市大千醫院急診時間同時，則被告若非確有參與強盜戊○○之犯行，則又豈有可
    能在案發後短短半小時內，即得以取得同案被告蘇忠平所強盜而得之金項鍊，從
    而在欣奇銀樓典當之理？況被告於本院前審又供稱原其供述當晚在睡覺是不實在
    ，當晚十時許係與同案被告蘇忠平一起去當店典當該項鍊三千多元云云（見本院
    前審卷第四十三頁），足徵被告丁○○上開所辯不符事實。
  (五)被害人丙○○、戊○○雖於警訊、偵查中不能明確指認被告即為強盜手鍊之人，
    戊○○在警訊、偵查中甚至曾陳述：被告並非行搶之人云云（見偵卷第三十九頁
    、第一０八頁），然而，依被害人丙○○審理中證述，本件案發時伊即只記得蘇
    忠平，惟未能正確記得另一人之長相，只大略記得其體型，即一人胖胖的略矮（
    指蘇忠平），另一人高高瘦瘦的等語（見原審卷第二六一頁），經核與本件被告
    與蘇忠平二人之身高、體型尚屬相符（蘇忠平身高約一六六公分、較胖；丁○○
    身高約一七三公分，較瘦）。至戊○○則於原審及本院前審時證稱：伊於被強盜
    當時，因內心恐懼且遭撞擊、毆打，本即在昏沈狀態，況當時天色昏暗，被告與
    共犯進行強盜當時，外邊雖有路燈，惟被告與共犯二人係處在背光之陰影下，故
    根本看不清被告之面目，僅約略記得體型，事實上伊自受驚嚇以來，迄今仍無法
    記得亦無從分辨誰是當日行強之人，偵查中雖曾逕稱「並非行搶之人」，然其真
    意是指伊無從確認該人即為行強之人，惟並無確認該人絕非行強之人的意思，因
    伊與被告與共犯二人不認識，受強盜之際，害怕情況下，怎可能刻意去記強盜者
    之容貌等語（見原審卷第二五七頁；本院前審卷第四十七頁）。本件被告與同案
    被告蘇忠平二人所強盜情節，均係趁夜半無人之際，在鄉○○○○路邊，先以
    汽車衝撞被害人之機車致被害人摔倒受傷後，乘被害人之受傷後無法抗拒而進行
    毆打並強盜財物，且依該二人事先以黑色膠帶變造車牌等細節（依同案被告蘇忠
    平之指證，被告作案時尚故意戴有鴨舌帽）等情，顯見被告與同案被告蘇忠平二
    人本有預謀且有意圖避人耳目之準備，再揆諸當時之光線及被害人所受傷勢、驚
    嚇，是被害人無從確認被告即為行強之人，本不出乎預期，尚不能僅以被害人之
    不能確認，即遽採為有利於被告之證據甚明。被告與同案被告蘇忠平二人係以駕
    車追撞被害人丙○○、戊○○，致渠等人車倒地，分別受有左側橈骨及舟狀骨骨
    折、身上多處擦傷等傷害及左側拇指掌骨腕骨關節脫臼之傷害，並強抓被害人丙
    ○○未受傷之左手、套雨衣及徒手毆打被害人戊○○之方式，再強取渠等之財物
    一節，已經被害人丙○○、戊○○於偵查及審判中指述甚詳，並有大千醫院之函
    件可證，足證被害人等於當時已至不能抗拒之程度。是被告所為，應屬強盜罪之
    範疇，與刑法上搶奪行為尚屬有間。至於同案被告蘇忠平於偵查及審判中固曾供
    稱：當時丁○○於強盜過程中曾持有木棍毆打被害人云云，被害人戊○○亦供稱
    ：曾遭強盜之人持「不明物品」毆打頭上所戴之安全帽，致其人車倒地之供述云
    云，然該「木棍」既未扣案，被害人戊○○就該「不明物品」究係何種物品，亦
    未能具體描述，況嗣後又改稱係被被告等故意打開之車門撞倒云云，是除同案被
    告蘇忠平之前開自白外，其他尚無積極證據足認被告確有持木棍等兇器進行強盜
    之證明，因認被告二人仍屬刑法第三百二十八條第一項之強盜犯行，尚乏證據可
    資證明被告實施法第三百三十條之攜帶兇器強盜行為，附此敘明。綜合上述，被
    告前於原審及本院前審所辯，委無足採，其強盜犯行堪予認定。
三、按懲治盜匪條例已於九十一年一月三十日經總統公布廢止，刑法第三百二十八條
    、第三百三十二條並經同日修正，均於九十年一月三十日經總統公布於同年二月
    一日生效。懲治盜匪條例雖經廢止，但因廢止該條例之同時，已修正刑法相關法
    條，立法目的旨在以修正後之刑法相關法條取代該條例部分相關法條，且因該條
    例廢止前，與新修正之刑法相關法條，均有刑罰規定，就此而言，自屬刑法第二
    條第一項所謂之行為後法律之變更，參酌最高法院二十五年上字第二六七號，二
    十八年上字第二三九七號、五十一年台上字第二一七九號判例意旨，自應就行為
    時有效之懲治盜匪條例與裁判時之修正後刑法之相關規定比較適用，修正後刑法
    第三百二十八條第一項之強盜罪之法定刑為處五年以上有期徒刑，較之懲治盜匪
    條例第五條第一項第一款之盜匪罪其法定刑為無期徒刑或七年以有期徒刑有利於
    上訴人，應依刑法第二條第一項前段之規定，適用裁判時法。核被告所為，係犯
    修正後刑法第三百二十八條第一項之強盜罪。被告與蘇忠平二人間，有犯意之聯
    絡及行為之分擔，均為共同正犯。又被告等先後二次強盜犯行，時間緊接，所犯
    為構成要件相同之罪名，顯係基於概括犯意而為，應依連續犯規定論以一罪並加
    重其刑。被告因違反麻醉藥品管理條例案件，經原審法院判處有期徒刑四月，於
    八十七年六月二十三日執行完畢，有台灣高等法院被告全國前案紀錄表在卷可稽
    ，其受有期徒刑執行完畢後，五年以內再犯本件有期徒刑以上之罪，為累犯，應
    依刑法第四十七條規定加重其刑。原審以被告罪證明確，依法論罪科刑，固非無
    見，惟查：原判決未依刑法第二條第一項規定，比較已經廢止之行為時懲治盜匪
    條例與裁判時刑法，即逕行適用較有利於被告之裁判時法，尚有未洽；又扣案之
    美工刀一支，屬同案被告蘇忠平所有，係用於將黑色膠帶黏貼在自用小客車，上
    將車號更改為Ｈ二－九八六七號，以防止被害人記明車號報警追緝後，再駕駛該
    車追撞被害人強盜財物，因此，被告並非以該美工刀供直接實施強盜犯行，原判
    決將該支美工刀宣告沒收，亦有未合。被告原先上訴意旨否認強盜犯行指摘原判
    決不當，固無可取，惟原判決既有上述可議之處，自屬無可維持，應由本院將原
    判決關於被告部分撤銷改判。審酌被告之素行均不佳，且值盛年，竟不思自食其
    力，僅因缺錢而共同進行強盜，尤以其強盜手段均係先以汽車故意追撞被害人，
    於造成被害人受傷後竟又再施暴力予以毆打，於盜得財物後復將被害人等棄置荒
    野，其手段凶殘，嚴重侵害人民之生命財產之安全，惡性顯屬非輕，姑念被告犯
    後雖先則矢口否認犯行，惟於本院本審則坦承犯行已有悛悔之意，及共同被告蘇
    忠平已判處有期徒刑六年確定等一切情狀，量處被告刑罰如主文第二項所示。扣
    案之黑色膠帶壹捲，係被告與共犯犯罪使用之物，業據同案被告與蘇忠平分別陳
    明在卷，應予沒收。另扣案之被告所有摩托羅拉行動電話一只、同案被告蘇忠平
    所有白色休閒鞋一雙，分別為被告丁○○日常生活所用之物或僅為被告蘇忠平之
    日常穿著；另扣案美工刀一支，屬同案被告蘇忠平有，用於切割黑色膠帶更改車
    牌號碼，與本件強盜犯行均無直接相關，均不宣告沒收。
據上論斷，應依刑事訴訟法第三百六十九條第一項前段、第三百六十四條、第二百九
十九條第一項前段，刑法第二條第一項前段、第二十八條、第五十六條、第三百二十
八條第一項、第四十七條、第三十八條第一項第二款，判決如主文。
本案經檢察官乙○○到庭執行職務。
中      華      民      國    九十二    年      八      月     二十     日
                                  臺灣高等法院臺中分院刑事第七庭
                                        審判長法  官  林  榮  龍
                                              法  官  黃  日  隆
                                              法  官  江  錫  麟
右正本證明與原本無異。
如不服本判決應於收受送達後十日內向本院提出上訴書狀，其未敘述上訴之理由者並
得於提起上訴後十日內向本院補提理由書（均須按他造當事人之人數附繕本）。
                                              書記官  陳  振  海
中華      民      國      九十二   年       八      月   二十一   日
附錄論罪科刑法條：
刑法第三百二十八條第一項
  意圖為自己或第三人不法之所有，以強暴、脅迫、藥劑、催眠術或他法，至使不能
  抗拒，而取他人之物或使其交付者，為強盜罪，處五年以上有期徒刑。
                                                                        Ｉ


司法院資訊處製作；財團法人民間司法改革基金會備份。
